【裁判字號】    89,易,409
【裁判日期】    891108
【裁判案由】    竊佔
【裁判全文】
臺灣高雄地方法院刑事判決                          八十九年度易字第四九號
    公  訴  人  臺灣高雄地方法院檢察署檢察官
    被      告  戊○○
    選任辯護人  張賜龍
右列被告因竊盜案件，經檢察官提起公訴（八十八年度偵字第一八○八四號），本院
判決如左：
    主  文
戊○○意圖為自己不法之利益，而竊佔他人之不動產，處有期徒刑拾月。緩刑參年。
    事  實
一、戊○○意圖為自己不法之利益，於八十七年八月間，利用與坐落高雄縣燕巢鄉○○○段三三之二號土地所有人陳黃閃其所委託管理土地之黃尚三、丁○○等人訂
    定將該土地低窪易淹水之地勢填土以利種植竹木之整地契約而未明確指認範圍之
    機會，基於間接不確定之故意，未經鄰近所有權人財政部國有財產局同意，除使
    用該三三之二號土地外，並竊佔屬該局所有之座落高雄縣燕巢鄉○○○段第四○
    二號部份土地，計一千二百十九平方公尺，（廢棄物場開挖之範圍如附圖一斜線
    部份所示）。私設廢土傾倒場，供不特定之各地載來之事業廢棄物及廢土傾倒，
    且每一卡車依其容量大小收費新台幣（下同）數百元不等，以此方式從中牟利。
    竊佔行為完成後除自己現場看顧外，並於八十九年三月初僱用不知情之丙○○擔
    任操作推土機之現場工作，並由不知情拾撿廢鐵之乙○○○於戊○○未在現場時
    代為收費，嗣於八十八年三月十九日下午，不知情之卡車司機李健生載運廢棄物
    前往上址，並交付乙○○○五百元後，在該處傾倒廢土時，為台灣高雄地方法院
    檢察署檢察官率警當場查獲。並通知高雄縣環保局稽查人員、高雄縣岡山地政事
    務所測量人員到場會勘處理，因而知悉戊○○越界使用財政部國有財產局之土地
    情事。
二、案經高雄縣警察局報告台灣高雄地方法院檢察署檢察官偵查起訴。
    理  由
一、訊據被告戊○○固供承在附圖斜線部份所示範圍內堆放建築廢棄物之事實，然矢
    口否認有何竊佔犯行，辯稱：係陳車頂（即丁○○）委託伊就系爭三三之二號土
    地成立整地契約，伊為整平土地，遂順便利用事業廢棄土用以填平土地，當初陳
    車頂有在現場約略指界，伊即以其指界之範圍開挖，雖未先行測量鑑界，而有誤
    挖鄰近土地之事實，然伊並不知有挖到他人之土地，實係因界址不明確所致，並
    非伊有竊佔之意圖云云。
二、經查：
  （一）被告戊○○開挖如附圖一所示斜線部分土地並傾倒事業廢棄物之事實，業據
        被告於警、偵訊及本院庭訊時迭次供承不諱，並經告訴代表人甲○○指證及
        證人乙○○○、丙○○、李健生等多人於本院結證屬實。復經台灣高雄地方
        法院檢察署檢察官及本院現場履勘暨囑託高雄縣岡山地政事務所測量屬實，
        製有勘驗筆錄、並有如附圖一之複丈成果圖、照片多紙可稽。系爭高雄縣燕
        巢鄉○○○段三三之二號土地所有人為陳黃閃，右鄰高雄縣燕巢鄉鳳山厝第
        四零二地號土地所有人為財政部國有財產局，此亦有土地登記謄本、地籍圖
        相鄰位置圖在卷足憑。
  （二）被告固有與丁○○間就系爭三三之二號土地成立整地契約，然該整地契約係
        要被告在該處倒磚塊，水泥、廢土、瀝青埋土，其他不能丟棄，推高後再填
        好土，除此外，不能非法使用，當初丁○○有指地點等各情，已據證人陳車
        頂於本院到庭證述明確，證人黃尚三於本院亦證稱：確實有委託被告整地，
        可放置磚塊水泥等物。但不可以倒有毒廢棄物，我們打算填好後租給他，我
        跟他說填到竹林部份，因為有東西會掉到國有地，一部份未填到等語。而依
        社會常情，一般人在利用土地前理應請求地政機關測量出實際面積後，始在
        權利範圍內動工，乃被告戊○○竟未委請鑑界，即在系爭土地開挖，顯有竊
        佔他人土地之不確定故意。雖證人黃尚三與被告之間就是否必須先行測量土
        地釐清界址，始可整地此點未有事前約明，而經本院會同高雄縣岡山地政事
        務所測量人員實際履勘，發現該處竹木茂盛，現場未能發現界址，亦即看不
        出何處明顯被佔用，此有勘驗筆錄足憑，惟僅能表示被告並無蓄意佔用之直
        接故意而已，仍不足為被告毫無犯意之有利認定。質之被告於本院亦復直承
        對於如附表所示土地無使用權不諱，則被告於未經施測土地範圍及界址下，
        為圖供不特定人載運傾倒廢棄物以收費牟利，本於就算越界佔用亦不違反其
        本意下，擅自佔用他人土地，其有基於意圖為自己不法利益之竊佔不確定故
        意甚明，被告所辯無非卸責之詞，不足採信，犯行堪以認定。又按刑法第三
        百十條第二項之竊盜罪為即成犯，於其竊佔行為完成時犯罪即成立，以後之
        繼續竊佔乃狀態之繼續，而非行為之繼續。被告事後縱有雇用司機或他人現
        場管理，要難認以共同竊佔。另查廢棄物清理法第二十二條有關提供土地供
        人回填堆置廢棄物，未經主管機關許可者，處以刑罰規定，係於八十八年七
        月十四日始修正，被告行為時，尚無該處罰規定，並此敘明。
三、核被告所為，係犯刑法第三百二十條第二項之竊佔罪，應依同條第一項規定處刑
    爰審酌被告竊佔如附表所示土地之行為，誠屬不該，然其犯後坦承悔過，經本院
    現場履勘時已清理完畢，更與財政部國有財產局達成和解，迅速賠償，有該局自
    行收納款項統一收據在卷，造成損害非大及其犯罪之動機、目的、手段，智識程
    度、犯罪所生之損害，及犯罪後態度等一切情狀，量處如主文所示之刑。又被告
    前未曾受有期徒刑以上刑之宣告，有臺灣高雄地方法院檢察署刑案資料查註紀錄
    表附卷可稽，此次一時失慮，誤蹈刑章，經此教訓應知所警惕，無再犯之虞，本
    院因認所宣告之刑，以暫不執行為適當，爰併宣告緩刑三年，以勵自新。
據上論斷，應依刑事訴訟法第二百九十九條第一項前段、刑法第三百二十條第二項、
第一項、第七十四條第一款判決如主文。
中      華       民       國     八   十   九  年    十  一  月    八    日
                   臺灣高雄地方法院刑事第三庭
                                    法  官


司法院資訊處製作；財團法人民間司法改革基金會備份。
